【裁判字號】    95,交聲,226
【裁判日期】    950331
【裁判案由】    交管條例聲異
【裁判全文】
臺灣板橋地方法院交通事件裁定      95年度交聲字第226號
原處分機關  臺北市交通事件裁決所
異  議  人  甲○○
上列異議人因違反道路交通管理處罰條例案件，對於臺北市交通
事件裁決所於民國95年1 月11日以北市裁一字第裁22-A1A112259
號所為之裁決處分（原舉發案號：臺北市政府警察局A1A112259
號），聲明異議，本院裁定如下：
    主      文
異議駁回。
    理      由
一、異議意旨略以：異議人即受處分人甲○○於民國94年11月14
    日上午10時許，駕駛DWA-220 號機車，自臺北市○○○路○
    段由南向北，途經臺北市○○○路○ 段路口右轉向東進入杭
    州南路，與杭州南路上違規之行人潘旭傑發生事故，對方倒
    地受傷，異議人緊急煞車亦受傷。異議人立即聯絡警方，警
    方到場後製作交通事件之筆錄，詎料一個月後警方竟以其主
    觀之臆測，於94年12月13日以北市警交大字第A1A112259 號
    舉發違反道路交通管理事件通知單，認為異議人「在多車道
    右轉彎，不先駛入外側車道，違反道路交通安全規則肇事致
    人受傷」，原處分機關臺北市交通事件裁決所並於95年1 月
    11日以北市裁一字第裁22-A1A112259號裁決書，以上開理由
    裁決異議人罰鍰新臺幣（下同）六百元，並記違規點數四點
    在案。然異議人並無上開在多車道右轉彎，不先駛入外側車
    道之情形，為此不服，請求撤銷原處分云云。
二、按「汽車駕駛人在多車道右轉彎，不先駛入外側車道，處二
    百元以上六百元以下罰鍰」，道路交通管理處罰條例第48條
    第4 款定有明文。再按「汽車駕駛人，駕駛汽車違反道路交
    通安全規則，因而肇事致人受傷，記違規點數三點」，同條
    例第61條第3 項亦有明文。況按汽車駕駛人有第48條第4 款
    之情形者，除依原條款處罰鍰外，並記違規點數一點，同條
    例第63條第1 項第1 款亦定有明文。
三、經查：
  (一)本件異議人即受處分人甲○○於94年11月14日上午10時許，
    駕駛DWA-220 號機車，自臺北市○○○路○ 段由南向北，途
    經臺北市○○○路○ 段路口右轉向東進入杭州南路，與杭州
    南路上之行人潘旭傑發生事故，對方倒地受傷，警方據報到
    場後製作交通事件之筆錄，並於94年12月13日以北市警交大
    字第A1A112259 號舉發違反道路交通管理事件通知單，認為
    異議人「在多車道右轉彎，不先駛入外側車道，違反道路交
    通安全規則肇事致人受傷」，原處分機關臺北市交通事件裁
    決所並於95年1 月11日以北市裁一字第裁22-A1A112259號裁
    決書，以上開理由裁決異議人罰鍰六百元，並記違規點數四
    點在案等情，此有上開舉發違反道路交通管理事件通知單與
    裁決書各一件附卷可稽。惟異議人否認有上開違規行為，並
    以前揭情詞置辯。然查，證人即在異議人於上開時地騎乘機
    車撞倒行人後，到場之警員乙○○到庭具結證稱：「現場蒐
    證是由我負責，卷內的事故現場圖是我所繪製，我到現場之
    後看到異議人在現場，那時異議人車子在旁邊，人也在旁邊
    ，他是騎機車，那時被撞到的行人已經送到台大醫院，當時
    機車停在事故現場的路旁邊，但罰單不是我開的，我將採證
    的所有資料送上去，給他們（按指負責開罰單之警員）分析
    ，他們分析完之後，就認定違規事實如罰單所載。」、「（
    你製作完成現場圖之後，有讓異議人看過之後再簽名嗎？）
    有，且有讓他指認撞擊點在何處，因為我到現場之後，車子
    已經移開了。」等語（見本院95年3 月30日訊問筆錄），而
    異議人對於證人乙○○之上開證詞，亦當庭表示沒有意見等
    語（見本院95年3 月30日訊問筆錄），足徵負責製作事故現
    場圖之警員，在製作完成上開現場圖後，曾將該文件交給異
    議人看過，異議人認為沒有問題，始在上面簽名。再觀諸上
    開卷附事故現場圖之機車與行人之相關位置，異議人所騎乘
    之機車右轉彎時，確未先駛入外側車道，在中間車道即右轉
    彎，則異議人因此違反道路交通安全規則肇事致人受傷等情
    ，即堪認定。
  (二)參以，證人乙○○與異議人素不相識，亦無怨隙，應無故意
    為不實證述之可能，是異議人於前揭時、地騎乘機車右轉彎
    時，並未先駛入外側車道，且因此違反道路交通安全規則肇
    事致人受傷之違規事實，堪以認定，已如前述。再交通警員
    掣單舉發違反道路交通管理處罰條例所列之違規事實，本質
    上為行政處分，係公務員基於職務上權力，依法就特定之具
    體事件所為具有公法上效果之單方行政行為，基於公務員為
    公法上行為具有公信力之原則，該行政處分當可被推定為真
    正，其據以依法處分之事實認定亦為真正無誤，此與民事訴
    訟法第355 條第2 項規定：「文書依其程式及意旨得認作公
    文書者，推定其為真正」之情形相同；反之，若謂公務員一
    切行政行為均需預留證據以證其實，則國家行政勢必窒礙難
    行，據此，刑事訴訟法就犯罪證據有關之規定中與屬行政秩
    序罰之交通違規裁罰本質不合之部分，自不在準用之列。從
    而，異議人既未就執勤警員之舉發有誤提出相關證據以供調
    查，本院經查亦無任何證據足資證明其有捏造事實違法取締
    之情事，則執勤警員本其維護交通秩序、安全職責所為之舉
    發，自應受到合法、正確之推定。
  (三)本件異議人前開違規之事證已足堪認定，是原處分機關依前
    揭道路交通管理處罰條例之規定，就異議人之上開違規行為
    ，裁處罰鍰六百元及記違規點數四點之處分，核無違誤，本
    件異議人之異議為無理由，應予駁回。
據上論斷，應依道路交通案件處理辦法第19條，裁定如主文。
中    華    民    國    95    年    3     月    31    日
                          臺灣板橋地方法院交通法庭
                              法  官  許必奇
以上正本證明與原本無異。
如不服本裁定應於送達後5日內向本院提出抗告狀
                              書記官  金和國
中    華    民    國    95    年    3     月    31    日


司法院資訊處製作；財團法人民間司法改革基金會備份。
